【裁判字號】    98,上易,3121
【裁判日期】    981228
【裁判案由】    妨害自由
【裁判全文】
臺灣高等法院刑事判決                98年度上易字第3121號
上  訴  人  臺灣士林地方法院檢察署檢察官
被      告  甲○○
上列上訴人因被告恐嚇案件，不服臺灣士林地方法院九十八年度
審易字第一五八四號，中華民國九十八年十月三十日第一審判決
（起訴案號：臺灣士林地方法院檢察署九十八年度偵字第七五四
四號，嗣於原審準備程序進行中，被告就被訴事實為有罪之陳述
，經原審告知簡式審判程序意旨，並聽取當事人之意見後，原審
合議裁定依簡式審判程序進行），提起上訴，本院判決如下：
    主  文
上訴駁回。
    理  由
一、按不服地方法院之第一審判決而上訴者，應向管轄第二審之
    高等法院為之。上訴書狀應敘述具體理由。上訴書狀未敘述
    上訴理由者，應於上訴期間屆滿後二十日內補提理由書於原
    審法院，逾期未補提者，原審法院應定期間先命補正。第二
    審法院認為上訴書狀未敘述理由或上訴有第三百六十二條前
    段之情形者，應以判決駁回之。但其情形可以補正而未經原
    審法院命其補正者，審判長應定期間先命補正。刑事訴訟法
    第三百六十一條、第三百六十七條，分別定有明文。所謂不
    服第一審判決之具體理由，必係依據卷內既有訴訟資料或提
    出新事證，指摘或表明第一審判決有何採證認事、用法或量
    刑等足以影響判決本旨之不當或違法，而構成應予撤銷之具
    體事由，始克當之（例如：依憑證據法則具體指出所採證據
    何以不具證據能力，或依憑卷證資料，明確指出所為證據證
    明力之判斷如何違背經驗、論理法則）；倘僅泛言原判決認
    定事實錯誤、違背法令、量刑失之過重或輕縱，而未依上揭
    意旨指出具體事由，或形式上雖已指出具體事由，然該事由
    縱使屬實，亦不足以認為原判決有何不當或違法者（例如：
    對不具有調查必要性之證據，法院未依聲請調查亦未說明理
    由，或援用證據不當，但除去該證據仍應為同一事實之認定
    ），皆難謂係具體理由，俾與第二審上訴制度旨在請求第二
    審法院撤銷、變更第一審不當或違法之判決，以實現個案救
    濟之立法目的相契合，並節制濫行上訴（最高法院九十七年
    度台上字第八九二號判決參照）。
二、本件原審判決略以：被告甲○○（原名李承錞）不滿前男友
    即告訴人乙○○未依約交付生活費，基於恐嚇危害安全之犯
    意，於民國九十七年十一月十七日下午，在臺北市士林區○
    ○○路五巷十一號二樓住處內，上網登入告訴人乙○○部落
    格留言恫稱：「如果你現在不允諾二十號會匯款一萬元，我
    就用現在你看到的這個帳號，上網寫你嫖妓一次二百五十元
    還嫌爛的事情，你就慢慢收拾吧．．．」等語，另於同日以
    手機門號0000000000號傳送簡訊予告訴人乙○○
    而恫稱：「我要上網去貼你嫖妓一次二百五十元用了三十二
    次還嫌爛！你二十號最好乖乖匯款！別怪我無情」等加害身
    體、名譽、財產等語，致乙○○心生畏懼，致生危害於安全
    ，並報警處理始悉上情等情，業據被告甲○○於原審準備程
    序及審理中皆供承不諱（詳原審卷第二六頁、第二九頁至第
    三一頁），核與告訴人乙○○之指述相符（詳臺灣桃園地方
    法院檢察署九十八年偵字第六八五七號卷第十二頁至第十三
    頁、第十八頁至第二十頁），並有手機照片二張與網路列印
    資料一份附卷可稽（詳臺灣桃園地方法院檢察署九十八年偵
    字第六八五七號卷第十五頁、第二二頁至第二三頁），均可
    佐被告甲○○前開出於任意性之自白與事實相符，得採為認
    定事實之證據。本件事證明確，被告甲○○恐嚇危害安全犯
    行已堪認定，應依法論科。核被告甲○○所為，係犯刑法第
    三百零五條之恐嚇危害安全罪。爰審酌被告甲○○並無前科
    ，素行良好，現為在學之學生，年輕識淺，一時因處理與告
    訴人乙○○分手之感情問題不慎，誤蹈刑律，現已知情事輕
    重並坦承犯行，且由卷附被告甲○○所提具之網路部落格留
    言可知，告訴人乙○○本身亦有多次以網路匿名（但其發言
    之網路位置均在告訴人乙○○住所或其住所所在之網咖），
    甚而於自己網站部落格，任意指摘被告甲○○身染性病，甚
    而指稱被告甲○○父母設局仙人跳等不堪文字等情。再審酌
    被告甲○○為一妙齡女大學生，與告訴人乙○○年齡差距超
    過十歲，父親為知名律師，家世背景良好，家中環境殷實，
    告訴人乙○○僅係架設網站為人勘輿之命理師，且被告甲○
    ○之父母均始終反對被告甲○○與告訴人乙○○交往，衡情
    倘兩人業已因不合分手，被告甲○○或被告甲○○之父母躲
    避告訴人乙○○或與告訴人乙○○切割尚且不及，絕無可能
    無端挑釁或騷擾告訴人之理。足見被告甲○○一再陳稱：其
    本件失當行為，係因與告訴人乙○○於分手後，不堪告訴人
    乙○○不斷騷擾，且辱罵妓女後所為，甚而於原審於九十八
    年九月二十二日行準備程序之後，被告甲○○尚且傳輸內容
    為佛經之簡訊予告訴人乙○○，乃因告訴人乙○○不斷匿名
    於網路上散佈被告甲○○、被告甲○○父母之不實訊息所致
    等語，尚屬信而有徵。甚而，由卷附告訴人乙○○多篇涉嫌
    妨害被告甲○○或被告甲○○父母名譽之發言，被告甲○○
    方面均未曾就此對告訴人乙○○提出刑事告訴，然告訴人乙
    ○○卻對於被告甲○○不斷興訟以觀，更顯見，告訴人乙○
    ○、被告甲○○分手，被告甲○○及其父母當係極力避免主
    動與告訴人乙○○有何接觸，甚而避免興訟而憑生事端等情
    ，及被告甲○○品行、智識程度、生活狀況兼衡犯罪之動機
    、目的、手段等一切情狀，量處拘役五十九日，並諭知易科
    罰金之折算標準。又被告甲○○未曾因故意犯罪受有期徒刑
    以上刑之宣告，有臺灣高等法院被告前案紀錄表在卷可參，
    雖因情緒控制不佳，對於告訴人乙○○分手後之言詞刺激，
    未能控制情緒，一時失慮而為本次犯行，惟犯後於本院審理
    時已坦承犯行，態度尚佳，且已接受身為律師之父親勸告，
    前往就醫以幫助管控自身情緒，且因本次感情事件，業已罹
    於多項訟累，教訓已深，當可認經此偵、審程序，應知所警
    惕，信無再犯之虞，因認前開宣告之刑以暫不執行為適當，
    併予宣告緩刑二年，用啟自新等，均已詳敘其所憑證據、認
    定理由及量刑依據。從形式上觀察，原判決已敘明審酌刑法
    第五十七條所列事項之理由，並無認定事實錯誤、量刑瑕疵
    或違背法令之情形。
三、檢察官依循告訴人乙○○具狀請求提起上訴，其上訴意旨謂
    ：（一）告訴人乙○○雖有承諾被告甲○○分手費六萬元，
    但被告甲○○要求早已轉換為命理服務，被告甲○○亦有說
    道他將不會再對告訴人乙○○討任何一毛錢，只要換成命理
    服候即可。又被告甲○○之父親為律師且於大學任職教授法
    律，於法律的常識與知識非一般常人可以比擬等語，詳卷附
    之上訴狀。因之請求本檢察官上訴，本案經核，原審判決以
    被告甲○○年輕識淺，誤蹈刑律而量處被告拘役五十九日之
    輕刑，然相較於本案之被告甲○○有律師辯護，而告訴人乙
    ○○無告訴代理人整理書狀之情，可能更為弱勢，故原審以
    被告甲○○年輕識淺誤蹈刑律為由，量處被告拘役之輕刑，
    尚難命告訴人折服，所認事實與量刑之間即非適當，是告訴
    人之請求，尚非無據。（二）爰附送原書狀依刑事訴訟法第
    三百四十四條第一項、第三項、第三百六十一條提起上訴云
    云。惟按所謂上訴書狀應敘述上訴之理由，係指上訴書狀本
    身應敘述上訴理由而言，非可引用或檢附其他文書代替，以
    為上訴之理由，刑事訴訟法並無上訴理由得引用或檢附其他
    文件代替之規定，若原審檢察官提出之上訴書，僅云「茲據
    告訴人具狀請求提起上訴，經核內容，尚非顯無理由，檢附
    原書狀，提起上訴」，揆之上開說明，其上訴自不合法律上
    之程式（詳最高法院六十五年台上字第二八三六、六十九年
    台上字第二七二四號判例意旨參照）。次按量刑之輕重及應
    否宣告緩刑，係屬事實審法院得依職權自由裁量之事項，茍
    於量刑時，已依行為人之責任為基礎，並斟酌刑法第五十七
    條各款所列情狀，而未逾越法定範圍，又未濫用其職權，即
    不得遽指為違法。查本案原審就為何量處被告甲○○拘役五
    十九日，已詳細敘明，係在適法範圍內行使裁量權，核無量
    刑違法或不當之情形；又依法院加強緩刑宣告實施要點第二
    點第一款、第五款分別規定：法院對符合刑法第七十四條規
    定之被告，依其犯罪情節及犯後之態度，足信無再犯之虞，
    且有下列情形之一者，宜認為以暫不執行為適當，並予宣告
    緩刑：．．（一）初犯。．．．（五）自白犯罪，且態度誠
    懇。原審已審酌被告甲○○係初犯，有被告甲○○臺灣高等
    法院被告全國前案紀錄表在卷可稽，被告甲○○犯罪後已深
    知悔悟，且自白犯罪，態度誠懇，因而諭知緩刑，依前揭說
    明，適符合前揭法院加強緩刑宣告實施要點之規定。檢察官
    依循告訴人乙○○具狀請求提起上訴，僅引用並附送告訴人
    聲請上訴之書狀，檢察官上訴意旨，除去所引用之告訴人請
    求上訴之意旨外，檢察官並未以書狀敘述其具體之上訴理由
    ，揆之上開說明，其上訴已不合法律上之程式，且所引用之
    請求上訴意旨，已業據原審審酌後詳細載明，是檢察官依循
    告訴人乙○○請求提起上訴，指摘原判決未予審酌，量刑不
    當云云，所指原判決之不當，實際上並不存在。綜上所述，
    檢察官上訴，所執上訴理由，顯非依據卷內既有訴訟資料或
    提出新事實、新證據，指摘或表明第一審判決有何採證認事
    、用法或量刑等足以影響判決本旨之不當或違法，而構成應
    予撤銷之具體事由。是其提起本件上訴，未以書狀敘述具體
    理由，揆諸上揭規定，自屬不合法律上之程式，爰不經言詞
    辯論，逕予駁回。
據上論斷，應依刑事訴訟法第三百六十七條前段、第三百七十二
條，判決如主文。
中    華    民    國    98    年    12    月    28    日
                  刑事第十八庭審判長法  官  吳鴻章
                                    法  官  汪梅芬
                                    法  官  曾淑華
以上正本證明與原本無異。
不得上訴。
                                    書記官  王增華
中    華    民    國    98    年    12    月    29    日


司法院資訊處製作；財團法人民間司法改革基金會備份。
